---
title: "R Notebook"
output: html_notebook
---

## Apuestas de adolescentes en UK
El conjunto de datos `teengamb.csv` contiene datos sobre las
tasas de juego entre los adolescentes en Gran Bretaña, su género y estatus
socioeconómico. Una pregunta que nos puede interesar es cómo se relacionan el
género y los ingresos con cuánto juega una persona (céntrate solo en las
variables `income` y `sex`)... Sigue los siguientes pasos para crear un 
ANCOVA...


### Carga y visualiza los datos...
...para valorar si el modelo debe incluir interacciones. Escribe claramente tus conclusiones

```{r}

```

### Crea el modelo...
Visualiza los intervalos de confianza para los coeficientes y su significación.
Obtén los tamaños de los efectos. Interpreta los coeficientes y escribe tus
conclusiones.

```{r}

```

# 4) Crea un gráfico con las predicciones de tu modelo...
y compáralas con los datos real. ¿Es bueno el ajuste?

```{r}

```

# 5) Valora si el modelo es correcto...
... y escribe claramente tus conclusiones.

```{r}
```
