---
title: "Evaluación curso R"
author: TU NOMBRE, AQUÍ
output: html_document
---

## Entrega

* Recuerda completar tu **nombre en el apartado author**.
* Además del código, no olvides completar las respuestas a las preguntas indicadas en negrita.
* Si tienes dudas/dificultades, **puedes contactar con los profesores**.
* Deadline: **viernes 10 de junio, 23:59**.
* Puedes realizar la entrega en el mail: **constantino.garciama@ceu.es**.
* La entrega consistirá en este fichero rellenado y el fichero que se genera al hacer `Knit` 
(un fichero `Rmd` y un fichero `html`).

## Apuestas de adolescentes en UK
El conjunto de datos `teengamb.csv` contiene datos sobre las
tasas de juego entre los adolescentes en Gran Bretaña, su género y estatus
socioeconómico. Una pregunta que nos puede interesar es cómo se relacionan el
género y los ingresos con cuánto juega una persona (céntrate solo en las
variables `income`, `sex` y `gamble`)... Sigue los siguientes pasos para crear un 
ANCOVA...


### 1) Carga y visualiza los datos...
...para valorar si el modelo debe incluir interacciones. Escribe claramente tus conclusiones

```{r}

```

**Conclusiones sobre la necesidad de interacción**:

### 2) Crea el modelo...
... y obtén:

* los intervalos de confianza para los coeficientes y su significación.
* Obtén los tamaños de los efectos. 

```{r}

```

### 3) Interpreta los coeficientes y escribe tus conclusiones.
**Conclusiones sobre las variables de interés**:

### 4) Crea un gráfico con las predicciones de tu modelo...
...y compáralas con los datos reales. 

```{r}

```

**¿Es bueno el ajuste?:**

### 5) Valora si las asunciones del modelo se cumplen

```{r}
```

**¿Es el modelo correcto?:**
