---
title: "Evaluación curso R"
author: TU NOMBRE, AQUÍ
output: html_document
---

## Entrega

* Recuerda completar tu **nombre en el apartado author**.
* Si tienes dudas/dificultades, **puedes contactar con los profesores**.
* Deadline: **viernes 20 de mayo, 23:59**
* Puedes realizar la entrega en el mail: **constantino.garciama@ceu.es**

## Apuestas de adolescentes en UK
El conjunto de datos `teengamb.csv` contiene datos sobre las
tasas de juego entre los adolescentes en Gran Bretaña, su género y estatus
socioeconómico. Una pregunta que nos puede interesar es cómo se relacionan el
género y los ingresos con cuánto juega una persona (céntrate solo en las
variables `income`, `sex` y `gamble`)... Sigue los siguientes pasos para crear un 
ANCOVA...


### 1) Carga y visualiza los datos...
...para valorar si el modelo debe incluir interacciones. Escribe claramente tus conclusiones

```{r}

```

### 2) Crea el modelo...
... y visualiza los intervalos de confianza para los coeficientes y su significación.
Obtén los tamaños de los efectos. Interpreta los coeficientes y escribe tus
conclusiones.

```{r}

```

# 3) Crea un gráfico con las predicciones de tu modelo...
y compáralas con los datos reales. ¿Es bueno el ajuste?

```{r}

```

# 4) Valora si el modelo es correcto...
... y escribe claramente tus conclusiones.

```{r}
```
