---
title: "discarded"
output: html_document
date: '2022-05-08'
---

```{r setup, include=FALSE}
knitr::opts_chunk$set(echo = TRUE)
```


### Ejemplo: One-way ANOVA
Veinticuatro animales fueron asignados aleatoriamente a cuatro dietas diferentes
(3 dietas experimentales y 1 dieta de control) y se tomaron muestras de sangre
en un orden aleatorio. Se midió el tiempo de coagulación de la sangre. Datos en 
"coagulation.csv". ¿Influye la dieta en el tiempo de coagulación?

```{r coagulation}
library("car")
coagulation = read.csv("data/coagulation.csv", stringsAsFactors = TRUE)
options(contrasts = c("contr.sum", "contr.poly")) # for type 3 contrast
```

```{r coagulation_plot}
# 1) visualización
print(ggplot(coagulation, aes(x = diet, y = coag, fill = diet)) +
        geom_boxplot() + coord_flip())
```

```{r}
# 2) Contrastes
contrasts(coagulation$diet)
contrasts(coagulation$diet) = cbind(
  'Control-Others' = c(1, 1, 1, -3), 
  'A-B' = c(1, -1, 0, 0), 
  'A-C' = c(1, 0, -1, 0)
)
```


```{r}
# 3) ANOVA y asunciones
coagulation$diet
coagulation_lm = lm(coag ~ diet, data = coagulation)
summary(coagulation_lm)
coagulation_aov = Anova(coagulation_lm, type = 3)
print(coagulation_aov)
```

```{r}
# 4a) Contrastes
summary(coagulation_lm)
confint(coagulation_lm)
```


```{r}
pairwise.t.test(coagulation$coag, coagulation$diet, p.adj = "bonf")
pairwise.t.test(coagulation$coag, coagulation$diet, p.adj = "BH")  # Benjamini–Hochberg
```

```{r}
library("agricolae")
HSD.test(coagulation_lm, "diet", group=TRUE, console=TRUE)
```

## Calculo de contrastes con emmeans para drogas_2
```{r}
summary(drugs_model_2)


library("emmeans")

# a machete
# contrasts(drugs_df_2$drug) = cbind(c(1, 1, -2), c(-1, 1, 0))
# em2 = emmeans(drugs_model_2, ~ drug * sex)
# em2
# contrast(em2, method = list(
#   '1Sex' = (c(1, 1, -2, 0, 0, 0) - c(0, 0, 0, 1, 1, -2)) / 12, 
#   '2Sex' = (c(1, -1, 0, 0, 0, 0) - c(0, 0, 0, 1, -1, 0)) / 4
# ))


#           Estimate Std. Error t value Pr(>|t|)    
# (Intercept)  25.1937     0.1956 128.771  < 2e-16 ***
# sex1         -1.3059     0.1956  -6.675 6.64e-07 ***
# drug1         6.5697     0.1383  47.488  < 2e-16 ***
# drug2         0.2630     0.2396   1.097    0.283    
# sex1:drug1   -1.5572     0.1383 -11.256 4.65e-11 ***
# sex1:drug2    4.4296     0.2396  18.486 1.06e-15 ***
drug_contrasts = list('DrugsVsPlacebo'=c(1, 1, -2) / 6, 'AvsB' = c(-1, 1, 0))
emmeans(drugs_model_2, ~ drug) %>% contrast(drug_contrasts)
emmeans(drugs_model_2, ~ sex) %>% contrast()
emmeans(drugs_model_2, ~ drug | sex) %>%
  contrast(interaction = list(drug=drug_contrasts, sex='consec'), by=NULL)

# drugs_df_2 %>% mutate(is_placebo = (drug == "Placebo")) %>% group_by(is_placebo) %>% 
#   summarise(mean = mean(response_time)) %>% pluck("mean") %>% diff
```

## ezANOVA
library('ez')
attitude_df_long = read.table("data/attitude_long.dat", stringsAsFactors = TRUE, header=TRUE) %>% as_tibble
attitude_df_long


ggplot(attitude_df_long, aes(x=drink, y=attitude, fill=imagery)) + 
  geom_boxplot()


#### TODO: creo que ezANOVA pasa de los contrastes
contrasts(attitude_df_long$drink)
AlcoholvsWater = c(1, -2, 1)
BeervsWine = c(-1, 0, 1)
contrasts(attitude_df_long$imagery)
NegativevsOther = c(-2, 1, 1)
PositivevsNeutral = c(0, -1, 1)


contrasts(attitude_df_long$drink) = cbind(AlcoholvsWater, BeervsWine)
contrasts(attitude_df_long$drink)

contrasts(attitude_df_long$imagery) = cbind(NegativevsOther, PositivevsNeutral)
contrasts(attitude_df_long$imagery)

library('nlme')

attitudeModel = lme(
  attitude ~ drink * imagery, 
  random = ~1|participant/drink/imagery,
  data=attitude_df_long
)

# https://stats.stackexchange.com/questions/13784/repeated-measures-anova-with-lme-lmer-in-r-for-two-within-subject-factors
# http://www.dwoll.de/rexrepos/posts/anovaMixed.html#two-way-repeated-measures-anova-rbf-pq-design
# fitF <- lme4::lmer(Y ~ Xw1*Xw2 + (1|id) + (1|Xw1:id) + (1|Xw2:id), data=d2)
# anova(fitF)

summary(attitudeModel)

postHocs<-glht(attitudeModel, linfct = mcp(drink = "Tukey"))
summary(postHocs)
confint(postHocs)

# X <- model.matrix(~ drink * imagery, data = attitude_df_long)
# glht(attitudeModel, linfct = X)

# emms1 <- emmeans(attitudeModel)
# con1 <- contrast(emms1, interaction = "pairwise")
# pairs(con1, by = NULL)


# If you need more comparisons, you could run post hoc tests (as explained earlier in the chapter)

# #using ezAnova
# 
attitudeModel = ezANOVA(
  data = attitude_df_long,
  dv = .(attitude),  # dv: dependent variable
  wid = .(participant), #
  within = .(drink, imagery),  # sin c() !!:
  type = 3,
  detailed = TRUE
)
# options(digits = 3)
print(attitudeModel)

aov_ez(
  id = "participant", 
  dv = "attitude",
  data = attitude_df_long, 
  within = c("drink", "imagery"), 
  type = 3
)


print(attitudeModel)

Anova(
  lmer(
    attitude ~ drink * imagery + (1|participant) + (1|drink:participant) + (1|imagery:participant),
    data=attitude_df_long
  ), type = 3)

Anova(lme(
  attitude ~ drink * imagery, 
  random = ~1|participant/drink/imagery,
  data=attitude_df_long
),type = 3)




  # print(attitudeModel$ANOVA$ges) # generalized eta-squared
# 
# library('emmeans')
# emm <- emmeans(attitudeModel$aov,  ~ drink * imagery)
# 
# 
# attitude_df_groups = 
#   attitude_df_long %>% 
#   unite(group, all_of(c('drink', 'imagery')))
# 
# contrast(
#   emm, 
#   list(c1 = c(1, -1, 0, 0, 0, 0), # reproduces first pairwise comparison
#        # emmean of row 1 - (emmean of row 1 + emmean of row 2) / 2; see EMMs table
#        # 381.5546 - (379.9286 + 381.6363) / 2
#        c2 = c(1, -0.5, -0.5, 0, 0, 0))
#  )
# 
# pairwise.t.test(attitude_df_groups$attitude, attitude_df_groups$group, paired = TRUE, p.adjust.method = "bonferroni")
# pairs(emm, adjust = "Holm")

