---
title: "discarded"
output: html_document
date: '2022-05-08'
---

```{r setup, include=FALSE}
knitr::opts_chunk$set(echo = TRUE)
`
# Ejercicio
El conjunto de datos `teengamb` en el paquete `faraway` tiene datos sobre las
tasas de juego entre los adolescentes en Gran Bretaña, su género y estatus
socioeconómico. Una pregunta que nos puede interesar es cómo se relacionan el
género y los ingresos con cuánto juega una persona...

```{r}
# 1) carga los datos
data('teengamb', package='faraway')
# ?faraway::phbirths
teengamb = teengamb %>% mutate( sex = ifelse( sex==1, 'Female', 'Male') )


# 2) Dibuja los datos para valorar si incluir interacciones o no
ggplot(teengamb, aes(x=income, y=gamble, color=sex)) + geom_point() +
  geom_smooth(method='lm')

m1 <- lm( gamble ~ sex * income, data=teengamb )# 3) Ajusta el modelo adecuado
teen_gambling_model = lm( gamble ~ sex * income, data=teengamb )

# 4) Crea un gráfico con las predicciones de tu modelo y compáralo con los
# datos real
teengamb <- teengamb %>%
  cbind( predict(teen_gambling_model, interval='conf') )
print(
  ggplot(teengamb, aes(x=income, col=sex, fill=sex)) +
    geom_ribbon(aes(ymin=lwr, ymax=upr),
                alpha=.3) +
    geom_point(aes(y=gamble)) +
    geom_line(aes(y=fit))
)

# 5) Interpreta la relación entre las variables de interés y la variable "cuánto
# juega una persona"
plot(teen_gambling_model, ask=FALSE)

```
