---
title: "Evaluación curso R"
author: "Gemma García Lluch"
output:
  word_document: default
  pdf_document: default
  html_document: default
---

## Entrega

* Recuerda completar tu **nombre en el apartado author**.
* Además del código, no olvides completar las respuestas a las preguntas indicadas en negrita.
* Si tienes dudas/dificultades, **puedes contactar con los profesores**.
* Deadline: **viernes 10 de junio, 23:59**.
* Puedes realizar la entrega en el mail: **constantino.garciama@ceu.es**.
* La entrega consistirá en este fichero rellenado y el fichero que se genera al hacer `Knit` 
(un fichero `Rmd` y un fichero `html`).

## Apuestas de adolescentes en UK
El conjunto de datos `teengamb.csv` contiene datos sobre las
tasas de juego entre los adolescentes en Gran Bretaña, su género y estatus
socioeconómico. Una pregunta que nos puede interesar es cómo se relacionan el
género y los ingresos con cuánto juega una persona (céntrate solo en las
variables `income`, `sex` y `gamble`)... Sigue los siguientes pasos para crear un 
ANCOVA...


### 1) Carga y visualiza los datos...
...para valorar si el modelo debe incluir interacciones. Escribe claramente tus conclusiones
```{r setup, include=FALSE}
knitr::opts_chunk$set(echo = TRUE)
```

```{r}


knitr::opts_chunk$set(echo = TRUE)
(c("tidyverse", "afex", "emmeans", "GGally", "effectsize", "performance", "see", "qqplotr"))


library("tidyverse")

theme_set(theme_bw())
teengamb <- read.csv("~/Desktop/Curso Programación con R Mayo2022/Material evaluación/MATERIAL EVALUACIÓN/teengamb.csv")

teengamb

summary(teengamb)

library("GGally")
ggplot(teengamb, aes(x = income, y = gamble, col = sex)) +
  geom_point() + 
  geom_smooth(method="lm")
```


**Conclusiones sobre la necesidad de interacción**:
Vemos que el modelo presenta líneas no paralelas, por lo que presenta interacciones. Del mismo modo, se observa como los hombres de mayores ingreosos tienden a apostar más, produciéndose el efecto contrario en las mujeres (por llo general).

### 2) Crea el modelo...
... y obtén:

* los intervalos de confianza para los coeficientes y su significación.
* Obtén los tamaños de los efectos. 

```{r}
lm(gamble ~ income * sex, teengamb)

modelo1=lm(gamble ~ income * sex, data=teengamb)
confint(modelo1)
library("effectsize")

effectsize(modelo1)


```

```
```{r}


library(GGally)
library("emmeans")

```

### 3) Interpreta los coeficientes y escribe tus conclusiones.
**Conclusiones sobre las variables de interés**:

Para la variable "gamble", el intervalo de confianza va desde -0.93 a -0,25, para "income" desde -0,54 hasta 0.40, para el sexo (hombre), desde 0,49 a 1.37. Finalmente para la interacción "income:sexMale", va desde 0.13 hasta 1.19. En este caso, vemos como el programa está comparando con el sexo masculino.

Los tamaños de efecto para la variable "income" es despreciable, siendo medio para las variables "gamble" y la interacción "income:sexMale" y grande para la varable sexMale

Del mismo modo, el programa advierte de nuevo de la presencia de interacciones, por lo que las variables no se pueden interepretar por separado.


### 4) Crea un gráfico con las predicciones de tu modelo...
...y compáralas con los datos reales. 

```{r}

ggplot(modelo1, aes(x=income, y=gamble, col=sex)) + 
  stat_summary() + 
  stat_summary(geom='line', aes(group=sex)) + 
  ggtitle("Data")


library(emmeans)
gamble ~ income * sex
modelo1=lm(gamble ~ income * sex, data=teengamb)
teengamb$predictions=predict(modelo1)
ggplot(teengamb, aes(x=income,y=predictions,col=sex))+stat_summary()+stat_summary(geom = 'line',aes(group=sex))

#A partir del modelo preodictivo, y en general, se observa una mayor tendencia de los hombres de mayores ingreos a apostar más, produciéndose el efecto contrario en las mujeres. 


```

**¿Es bueno el ajuste?:**
En general, el ajuste es bueno

### 5) Valora si las asunciones del modelo se cumplen

```{r}

plot(modelo1, which = c(1, 2), ask=FALSE)

```

**¿Es el modelo correcto?:**
En el gráfico de residuales observamos que los valores reales están algo alejados de la línea teórica, existiendo uan desviación de +-40. Sin embargo, en la gráfica de los residuales estandarizados comprobamos que los valores reales están en la línea teórica, por lo que podemos concluir que el modelo es correcto.


