---
title: "Mi primer Markdown"
output: html_document
---

```{r setup, include=FALSE}
knitr::opts_chunk$set(echo = TRUE)
```

# R Markdown

Esto es un documento Markdown. Markdown permite formatear texto con una sintaxis sencilla y legible, integrando además código R que puede ejecutarse desde el propio documento. Podéis consultar la sintaxis (cheatsheets) en <https://rmarkdown.rstudio.com/lesson-15.html>.

Al hacer clic en el botón **Knit**, se generará un documento que incluye tanto el contenido Markdown como la salida de cualquier fragmento de código R insertado en el documento. Para insertar código R lo más fácil es pulsar `ctrl+alt+i`. También podéis usar el botón de **Insert** que se encuentra en la parte superior derecha del editor.

A continuación tenemos el mismo código de nuestro primer script. Prueba ejecutarlo empleando el botón de "Play" que aparece en la parte superior derecha del código.

```{r}
a=1
b=2
c=-3

discr= sqrt(b*b -4*a*c)
raiz1 = (-b+discr)/(2*a)
raiz2 = (-b-discr)/(2*a)

print(paste("Las raíces son", raiz1, "y", raiz2))
```

Prueba ahora hacer clic en el botón **Knit** que aparece en la parte superior izquierda del editor de texto.

Finalmente, modifica el valor de c para que sea 3 y vuelve a hacer clic en el botón de **Knit**.