---
title: "Graphs with ggplot2"
author: "Alberto Gil"
output: 
  html_document:
    toc: TRUE
    toc_depth: 2
---

```{r setup, include=FALSE}
knitr::opts_chunk$set(echo = TRUE)
```

# 1. Introduction

La visualización de datos es actualmente una de las exigencias de la mayoría de revisiones científicas. Permiten o, al menos, ayudan, a explicar de forma más intuitiva nuestra investigación. Hay herramientas dedicadas exclusivamente a la visualización de datos, las herramientas de modelado o estadísticas o, en este caso, el lenguaje de programación R, proporcionan funcionalidades para hacer análisis de datos exploratorios o presentación de resultados. Se considera el gráfico de Charles Minard de 1869 como uno de los mejores gráficos de la historia, ya que logra mostrar 6 dimensiones en un único gráfico bidimensional.

```{r}
# All defaults
library(knitr)
img1_path = "Minard.png"
include_graphics(img1_path)
```

Este gráfico muestra seis tipos de datos en dos dimensiones: el número de tropas de Napoleon, la distancia entre ellas, la temperatura, la latitud y la longitud, la dirección del viaje y la localización relativa respecto a la fecha. Este tipo de gráficos tan específico es complicado de realizar para conjuntos de datos heterogéneos, pero R proporciona una serie de librerías built-in como **ggplot2, leaflet o lattice** para realizar visualizaciones. En este tema vamos a revisar la visualización con el paquete ggplot2 ya que es el más utilizado de acuerdo al número de descargas (**2,689,000, 135,000 y 100,000 respectivamente**). 

En esta sección revisaremos el histógrama, el diagrama de barras, el diagrama BoxPlot y el gráfico de dispersión o Scatter Plot. Hay otros gráficos más avanzados que se pueden realizar con esta librería, como el HetMap, el Mosaic Map o gráficos en 3D, pero no se van a cubrir en este curso. 


## 1.1 Installation

La manera más sencilla de instalar ggplot es instalar todo el paquete de tidyverse: 

```{r}
install.packages("tidyverse", repos = "http://cran.us.r-project.org")
library(ggplot2)
```

También vamos a utilizar el paquete RColorBrewer para pintar determinados gráficos. 

```{r}
install.packages("RColorBrewer", repos = "http://cran.us.r-project.org")
library(RColorBrewer)
```

La función principal de R para realizar gráficos es **plot()**, que puede verse como la función scan para la lectura de datos, un cajón de sastre que en función de los argumentos permite dibujar diferentes gráficos. Sin embargo, para realizar gráficos concretos **ggplot2** proporciona funciones específicas que son las que vamos a ver. 
Se recomienda revisar la ayuda de la función plot mediante **?plot**. 

**plot()** recibe dos argumentos obligatorios, x e y para mostrar los datos de cada uno de los ejes. Si se quiere especificar un único color no hace falta utilizar la librería RColorBrewer y mediante el parámetro col podemos poner los nombres de los colores en inglés para visualizar nuestro gráfico. 

Se pueden establecer leyendas con la función legend() que recibe un parámetro x y otro parámetro y con las coordenadas donde se establecer la posición. **Ver xy.cords para más información**. Los valores de x "top", "topleft", "topright", "bottom", "bottomleft", "bottomright", "left", "right" o "center" establecen la posición de la leyenda por defecto. 

legend(x = "topright", legend = c("No", "Yes"), fill = c("royalblue", "grey"), 
       title = "MYTITLE")

# 2. Histogram

El histograma es básicamente un gráfico que organiza los datos en rangos y muestra la frecuencia de distribución de estos rangos. Se suele utilizar para obtener una visión preliminar de la distribución de la población o de la muestra respecto a una característica que puede ser cuantitativa o cualitativa. 

Utilicemos el dataset de ejemplo VADeaths, que muestra la proporción de muertos en Virginia en 1940. Este conjunto de datos muestra los segmentos de población de 50 a 74 años en rangos de 5 años y el porcentaje de población que ha fallecido catalogados como hombres que viven en el medio rural, mujeres que viven en el medio rural, hombres que viven en el medio urbano y mujeres que viven en el medio urbano. 

```{r}
data(VADeaths)
VADeaths
```

Posteriormente utilicemos la función **par(mfrow=c(2,3))** para mostrar diferentes gráficos en la misma página. En este caso, utilizaremos 2 filas y tres columnas. 

La función hist() procesa un histograma sobre un conjunto de datos. El parámetro breaks establece el número de rangos utilizados, aunque esto es sólo una recomendación para R, ya que R calculará el número de rangos que muestra valores más "bonitos". Veamos un ejemplo de este conjunto de datos VADeaths mostrando los datos con diferente número de rangos y utilizando diferentes colores. Le podemos poner un título y una etiqueta a cada uno de los ejes mediante los parámetros **main, xlab e ylab** respectivamente. Por defecto aparecerá frequency en el eje y y el nombre del data set en el eje x. 

```{r}
data(VADeaths)
par(mfrow=c(2,3))
hist(VADeaths,breaks=10, col=brewer.pal(3,"Set3"),main="Set3 3 colors")
hist(VADeaths,breaks=3 ,col=brewer.pal(3,"Set2"),main="Set2 3 colors")
hist(VADeaths,breaks=7, col=brewer.pal(3,"Set1"),main="Set1 3 colors")
hist(VADeaths,,breaks= 2, col=brewer.pal(8,"Set3"),main="Set3 8 colors")
hist(VADeaths,col=brewer.pal(8,"Greys"),main="Greys 8 colors")
hist(VADeaths,col=brewer.pal(8,"Greens"),main="Greens 8 colors", ylab="count", xlab="death rate")
```

# 3. Line Chart

El conjunto de datos AirPassengers muestra el incremento de pasajeros sobre el periodo de tiempo de 1949 a 1960 por meses. Los diagramas de líneas son adecuados cuando queremos analizar una frecuencia sobre un periodo de tiempo o cuando queremos comparar cambios relativos a cantidades con otra variable, que habitualmente es el tiempo. Utilicemos un nuevo conjunto de datos para ilustrarlo. Se puede ver que la tendencia es incremental de manera anual, y dentro de un mismo año, hay un pico en determinados meses que se corresponden con el verano. 

```{r}
data(AirPassengers)
AirPassengers
plot(AirPassengers,type="l")  #Simple Line Plot
```


# 4. Bar Chart


Los diagramas de barras encajan en las ocasiones que queremos comparar valores acumulados totales entre diferentes grupos. Utilicemos ahora el conjunto de datos de Iris y dibujemos un diagrama de barras que va a representar la longitud de los pétalos de diferentes ejemplos de especies de plantas.


```{r}
barplot(iris$Petal.Length) #Creating simple Bar Graph
```

Utilicemos ahora diferentes colores: 

```{r}
barplot(iris$Sepal.Length,col  = brewer.pal(3,"Set1"))
```


La función table() pide como argumento uno o más vectores, de preferencia por variables discretas. Si damos sólo un vector como argumento, devolverá un conteo, y si damos dos o más variables, devolverá tablas de contingencia. Veámoslo con un ejemplo:

```{r}
table_1 = table(iris$Species) #Conteo de apariciones por especie
table_1
table_2 = table(iris$Species,iris$Sepal.Length)
table_2
```


Y agrupemos las frecuencias de la longitud del sépalo distinguiendo entre la especie de cada muestra. Apliquemos la leyenda de colores para este gráfico. 

```{r}
barplot(table_2,col  = brewer.pal(3,"Set1"), ylab="count", xlab="Sepal.length") #Stacked Plot Virginica = green, versicolor = blue, setosa = red
legend(x = "topright", legend = c("Virginica", "Versicolor", "Setosa"), fill = c("green", "blue", "red"), 
       title = "Species")
```

También podemos hacer una tabla de proporción en base a la longitud del sépalo mediante la función prop.table y su parámetro margin con valor 2 (proporción por columna)

```{r}
table_3 = prop.table( table_2, margin = 2)
table_3
```

Y procedamos a dibujar esta gráfica. 

```{r}
barplot(table_3,col  = brewer.pal(3,"Set1"), ylab="count", xlab="Sepal.length") #Stacked Plot Virginica = green, versicolor = blue, setosa = red
legend(x = "topright", legend = c("Virginica", "Versicolor", "Setosa"), fill = c("green", "blue", "red"), 
       title = "Species")
```

# 5. Box Plot

El diagrama de cajas muestra 5 valores estadísticamente significativos. El mínimo, el percentil 25, la mediana, el percentil 75 y el máximo. Es útil para ver la dispersión de los datos y derivar inferencias de acuerdo a la dispersión. Vamos a crear un diagrama de cajas en base a dos variables, la longitud del pétalo y las especies. Se puede ver que hay tres grupos/categorías (especies) y se puede ver como se dispersa el valor de la longitud del pétalo para cada categoría. 

```{r}
boxplot(iris$Petal.Length~iris$Species) #Creating Box Plot between two variable
```

También se pueden utilizar colores para las cajas:

```{r}
data(iris)
par(mfrow=c(2,2))
boxplot(iris$Sepal.Length,col="red")
boxplot(iris$Sepal.Length~iris$Species,col="red")
boxplot(iris$Sepal.Length~iris$Species,col=heat.colors(3))
boxplot(iris$Sepal.Length~iris$Species,col=topo.colors(3))
```

# 6. Scatter Plot

El último tipo de gráfico que vamos a cubrir en este tema es el diagrama de dispersión o scatter plot. En este caso, ayuda a ver de una forma visual las muestras del conjunto de datos. Veámoslo con la longitud del pétalo de iris, y posteriormente añadiendo en el otro eje la especie en lugar del número de muestra.

```{r}
plot(x=iris$Petal.Length) #Simple Scatter Plot
plot(x=iris$Petal.Length,y=iris$Species) #Multivariate Scatter Plot
```

la función **plot()** también permite realizar la combinación líneal de las variables que forman parte del conjunto de datos. 
```{r}
plot(iris,col=brewer.pal(3,"Set1"))
```
# 7. Exercises

## 7.1 Importing data set

Para realizar los ejercicios relativos a la visualización de datos vamos a cargar un fichero con datos acerca de las personas contactadas en una campaña de Marketing directo en Portugal. Para importarlo, se recomienda leer las líneas para ver el formato, bien a través de la función readlines() de R o abriendo el fichero con un editor de texto. 

Una vez cargados los bancos, debe aparecer algo así:
---
**BANK DATASET**
head(<NOMBRE_TU_VARIABLE_DATASET>)
  age         job marital education default balance housing loan  contact day month duration campaign pdays previous
1  30  unemployed married   primary      no    1787      no   no cellular  19   oct       79        1    -1        0
2  33    services married secondary      no    4789     yes  yes cellular  11   may      220        1   339        4
3  35  management  single  tertiary      no    1350     yes   no cellular  16   apr      185        1   330        1
4  30  management married  tertiary      no    1476     yes  yes  unknown   3   jun      199        4    -1        0
5  59 blue-collar married secondary      no       0     yes   no  unknown   5   may      226        1    -1        0
6  35  management  single  tertiary      no     747      no   no cellular  23   feb      141        2   176        3

Y otras dos columnas extra llamadas "poutcome" y "y"

dim(<NOMBRE_TU_VARIABLE_DATASET>)
[1] 4521   17
---

```{r}
bank_dataset = read.csv(file = "bank.csv", sep = ";")
head(bank_dataset)
```

Una vez cargados los datos, procederemos a visualizar un gráfico de cada tipo presentados en esta sección: 

## 7.2 Histogram

Crear un histograma con las edades de la población de nuestra población del dataset de banco. La columna se llama age y se recuerda que se puede acceder a ella mediante el operador **$**. 
Le podemos poner un título y una etiqueta a cada uno de los ejes mediante los parámetros. Establecer "age" como la etiqueta del eje X y "frequency" como la etiqueta del eje y. El resultado se muestra en el siguiente gráfico. 

```{r}
# All defaults
library(knitr)
img1_path = "solution_hist.png"
include_graphics(img1_path)
```

```{r}
hist(x = banco$age, main = "TITLE", 
     xlab = "Age", ylab = "frequency")
```

## 7.3 Line Chart

Para la realización de un diagrama de líneas este conjunto de datos no es el ideal, puesto que no contiene una variable temporal para el eje x que nos permite ver la evolución. Si queremos practicar cómo hacerlo, podríamos ver la relación entre el balance y tomar como línea temporal el número de fila. Procedamos a hacerlo para practicar. 

```{r}
# All defaults
library(knitr)
img1_path = "solution_lineplot.png"
include_graphics(img1_path)
```

```{r}
plot(x=bank_dataset$balance,type="l")  #Simple Line Plot


```


## 7.4 Bar Chart

Este tipo de gráfico, que suele ser el más conocido, nos muestra la frecuencia con la que se ha observado una variable discreta o un rango de variables continuas. Generemos un diagrama de barras para ver el nivel de educación de las personas que participaron en la campaña. Para ello, primero tenemos que crear una tabla que cuente la frecuencia de aparición de cada uno de los niveles, algo que se puede hacer de la siguiente forma:

```{r}

education = bank_dataset$education
education.freq = table(education)
education.freq # Esto guardará la aparición de cada uno de los niveles educativos y el número de participantes

```

```{r}
# All defaults
library(knitr)
img1_path = "solution_bar.png"
include_graphics(img1_path)
```

```{r}

education = bank_dataset$education
education.freq = table(education)
barplot(education.freq, main = "Gráfica de Educacíón",  xlab = "Academic level", ylab = "Frequency", col = c("royalblue", "seagreen", "purple", "grey"))


```

Procedamos ahora a incluir en el gráfico información de una segunda variable para conocer el porcentaje de participantes de cada tipo que adquirió un préstamo. También podremos incluir una leyenda al gráfico para mostrar la proporción de participantes que obtuvieron un préstamo. Recordemos que la función table con dos variables guardará la frecuencia de aparición de los tipos en un formato tabla. 

```{r}
tab_loan_education = table(banco$loan, banco$education)
tab_loan_education
```

Y procedamos a hacer el diagrama de barras correspondiente con una leyenda. 

```{r}
barplot(tab_loan_education, main = "Gráfica de Educacíón",  xlab = "Academic level", ylab = "Frequency", col = c("royalblue", "grey"))
legend(x = "topright", legend = c("No", "Yes"), fill = c("royalblue", "grey"), 
       title = "Loan")
```

Y por último pintemos la proporción mediante la función prop.table y el parámetro margin = 2


```{r}
tab_loan_education_scaled = prop.table(tab_loan_education, margin = 2)

barplot(tab_loan_education_scaled, main = "Gráfica de Educacíón",  xlab = "Academic level", ylab = "Frequency", col = c("royalblue", "grey"))
legend(x = "topright", legend = c("No", "Yes"), fill = c("royalblue", "grey"), 
       title = "Loan")
```


## 7.4 Box Plot

Podemos ver los valores de la educación de los participantes en relación a su edad en un dagrama de cajas. Para ello, realicemos un diagrama de cajas en el que en el eje x tendremos la educación y en el eje y la edad. 

```{r}
# All defaults
library(knitr)
img1_path = ""
include_graphics(img1_path)
```

```{r}


boxplot(bank_dataset$age~bank_dataset$education,col=topo.colors(3))

```

## 7.6 Scatter plot

Por último, veamos el diagrama de dispersión entre la edad y el balance 

```{r}
# All defaults
library(knitr)
img1_path = "solution_scatterplot.png"
include_graphics(img1_path)
```

```{r}

plot(x = bank_dataset$age, y = bank_dataset$balance)


```
Al tener datos un poco extremos (valores > 15000), podemos aplicar una función ifelse para que al dibujar el diagrama todos los balances por encima de 15,000 los trunque a 15,000

```{r}

balance_new <- ifelse(bank_dataset$balance > 15000, 15000, bank_dataset$balance)

plot(x = bank_dataset$age, y = balance_new)


```

Y podemos utilizar la función col para colorear las muestras que tengan como referencia una tercera variable con el parámetro col = <nombre_variable>. Aunque para ello debemos hacer un cambio de tipo previamente. R ha cambiado los valores de tipo factor a tipo String, por lo que debemos utilizar la función **as.factor(<VARIABLE_A_CAMBIAR_EL_TIPO>)**

```{r}

balance_new <- ifelse(bank_dataset$balance > 15000, 15000, bank_dataset$balance)

plot(x = bank_dataset$age, y = balance_new, col = as.factor(bank_dataset$loan))

```