---
title: "Input and output data. Keyboard, Monitor, CSV, XLS, XLSX, Matlab and SPSS"
author: "Alberto Gil"
output: 
  html_document:
    toc: TRUE
    toc_depth: 2
---

```{r setup, include=FALSE}
knitr::opts_chunk$set(echo = TRUE)
```

# 1. Introduction

El lenguaje de programación R 


# 2. Installation

## 2.1 Requirements

Es necesario instalar las herramientas de R[https://ohdsi.github.io/Hades/rSetup.html](https://ohdsi.github.io/Hades/rSetup.html)

## 2.2 Dependencies

En este caso, la instalación de Metaboanalyst tiene una serie de dependencias que deben ser instaladas previamente. Esto es habitual en los paquetes de R que se realizan en el mundo de la bioinformática. En concreto, hay un paquete llamado Bioconductor que se introdujo en el tema 1 que sirve para administrar los diferentes paquetes de bioinformática. Procedamos a instalar el paquete de R:

```{r}
install.packages(
 c("BiocManager"), repos = "http://cran.us.r-project.org")
```
Y a instalar los diferentes paquetes necesarios para la utilización de MetaboAnalyst. 

```{r}
pckgs_for_metaboanalyst = c("impute", "pcaMethods", "globaltest", "GlobalAncova", "Rgraphviz", "preprocessCore", "genefilter", "SSPA", "sva", "limma", "KEGGgraph", "siggenes","BiocParallel", "MSnbase", "multtest", "RBGL", "edgeR", "fgsea", "devtools", "crmn")
BiocManager::install(pckgs_for_metaboanalyst)
```

Desafortunadamente, el paquete de MetaboAnalystR no está disponible como un paquete en Bioconductor. Podemos ver la lista de paquetes disponibles en bioconductor en el enlace [https://www.bioconductor.org/packages/release/BiocViews.html#___Software](https://www.bioconductor.org/packages/release/BiocViews.html#___Software)


```{r}
install.packages("devtools")
library(devtools)
# Y procedemos a instalar el paquete MetaboAnalystR desde github
devtools::install_github("xia-lab/MetaboAnalystR", build = TRUE, build_vignettes = TRUE, build_manual =T)

```


Y ya estaremos en disposición de utilizar el paquete MetaboAnalystR

```{r}
library("MetaboAnalystR")
```

# 4 Exercises

1. 





