---
title: "Tipos de datos y operadores"
output: html_document
---

```{r setup, include=FALSE}
knitr::opts_chunk$set(echo = TRUE)
```

# 1. Tipos de datos
En R tenemos tres tipos de datos principales: numéricos, caracteres, y valores lógicos. 

## 1.1 Los valores numéricos
Los datos numéricos son números enteros o reales y ya hemos trabajado con ellos. Los operadores de suma, resta, multiplicación y división son respectivamente +, -, * y / 

```{r}
2+3
4-5
3*5
2/3

```
El operador `^`calcula potencias

```{r}
2^2
2.5^2
2.5^3
2.5^2.5
```
La mayor parte de las funciones trigonométricas y matemáticas básicas están disponibles mediante su nombre abreviado en inglés:

```{r}
sqrt(16) #Raíz cuadrada
log (10) #Logaritmo natural
log10(100) #Logaritmo en base 10
sin (3.1415) #Las funciones trigonométricas aceptan ángulos en radianes
cos (3.1425)
tan (3.1425)
```

## 1.2 Las cadenas de caracteres
Las cadenas de caracteres devenir entre "":

```{r}
var = "Hola"
var2 = "Mundo"
```

La función `paste()` permite concatenar cadenas de caracteres:

```{r}
saludo = paste (var, var2)
saludo
```

La función `nchar()` permite conocer el número de caracteres de una cadena de caracteres:

```{r}
num_carateres  = nchar(saludo)
num_carateres  
```
La función `substring()` permite obtener una subcadena de caracteres indicando las posiciones del primer y último carácter:

```{r}
sub_cadena = substring(saludo, 3,7)
sub_cadena
```

Dada la siguiente cadena de caracteres:
```{r}
nombre = "Antonio Santos Gil"
```

Escribe el código necesario para extraer el primer apellido de la persona:

```{r}
primer_apellido = substring(nombre, 9,14)
primer_apellido
```


## 1.3 Los valores lógicos
Los datos lógicos pueden solo tomar valor TRUE o FALSE.

```{r}
bool= TRUE
bool2 = FALSE
```

El operador `!` invierte el valor lógico:

```{r}
!TRUE
!FALSE
```
El operador ´&´ es la conjunción de dos valores lógicos; sólo devolverá TRUE cuando ambos valores sean TRUE:

```{r}
FALSE & FALSE
FALSE & TRUE
TRUE & FALSE
TRUE & TRUE
```
El operador ´|´ es la disjunción de dos valores lógicos; sólo devolverá FALSE cuando ambos valores sean FALSE:

```{r}
FALSE | FALSE
FALSE | TRUE
TRUE | FALSE
TRUE | TRUE
```
Por supuesto, estos operadores también pueden aplicarse sobre variables:

```{r}
!bool
bool & bool2
bool | bool2
```