---
title: "Estructuras de datos"
output: 
  html_document:
    toc: TRUE
---

```{r setup, include=FALSE}
knitr::opts_chunk$set(echo = TRUE)
```

En este apartado vamos a cubrir el uso de vectores, listas, matrices y factores. En un tercer apartado de este capítulo cubriremos el uso de Data Frames, la estructura más  versátil y más empleada en R para representar los datos. Pero en ocasiones con estructuras más sencillas puede resolverse perfectamente un problema.

# 1. Vectores
Se corresponde con el concepto de vector de álgebra. Son una colección de datos homogéneos, esto es, datos de un mismo tipo; por ejemplo, todos son cadenas de caracteres, o todos son numéricos. Pueden crearse con la función `c()`:

```{r}
vector_numerico = c(1, 2, 3, 4)
vector_numerico
vector_cracteres = c("a", "b", "c", "d")
vector_cracteres
```

Si realizamos una operación con vectores se operarán elemento a elemento

```{r}
v1 = c (2, 4, 6, 8, 10)
v2 = c (1, 2, 3, 4, 5)

v_sum = v1+v2
v_sum
v_mul = v1*v2
v_mul
v_sum > 9 #La comparación se aplicará también elemento a elemento, devolviendo TRUE o FALSE para cada uno
v_sum <= 9
```

Para acceder a una posición determinada del vector podemos emplear el operador `[]`.
El primer elemento del vector es el 1. Dado un vector v, podemos averiguar su tamaño con
la función `length(v)`

```{r}
v = 1:10 # Ejercicio: ¿Que significa 1:10?.Pruebalo en la consola
v
v[1]
v[5]
v[length(v)]
v[10]
v[c(1,5)] #Mostramos los elementos 1 y 5
```

También se puede seleccionar elementos de un vector mediante un vector de valores lógicos
```{r}
seleccionados  = v > 5
seleccionados
v_subconjunto = v[seleccionados]
v_subconjunto
```


Podemos darles nombres a las posiciones de los vectores con la función `names()`

```{r}
paciente = c (35, 68.2, 1.73)
names (paciente) = c( "Edad", "Peso", "Altura")
paciente["Edad"]
paciente["Peso"]
paciente["Altura"]
```

Para modificar la posición de un vector simplemente le asignamos el nuevo valor:

```{r}
paciente
paciente["Edad"]= 42
paciente[2]=99 #La posición 2 se corresponde con el peso
paciente

```

## 1.1 Ejercicios:
Dado el siguiente vector

```{r}
vec = seq(1, 30, by=0.2)
```

¿Qué es lo que a hecho exactamente la función `seq ()`? ¿Cuántos elementos tiene `vec`?
```{r}
vec
length(vec)

```

Crea un nuevo vector que contenga los elementos de `vec` que se encuentren entre 8.0 y 12.0. ¿Cuántos elementos son?

```{r}
vec2 = vec[vec >= 8 & vec <= 12]
vec2
length(vec2)
```

Súmale 1 a todos los elementos del nuevo vector**

```{r}
vec2 = vec2+1
vec2
```

# 2. Listas

Las listas se diferencian de los vectores de que son estructuras heterogéneas; esto es, cada elemento de una lista puede ser de un tipo diferente. Por ejemplo, el primero puede ser numérico, el segundo puede ser un valor lógico y el tercero una cadena de caracteres. Se pueden crear con la función `list ()`

```{r}
lista = list (1, "Hola", TRUE)
lista
```

Podemos acceder a las posiciones de una lista empleando el operador `[]`, pero de ese caso cada uno de los elementos que devuelva va a ser una lista  con un único elemento:

```{r}
lista [2] #Observa la sintaxis en la consola; [[1]] significa que es una lista de un elemento, y su único elemento es [1] 1
lista [1]= 25 #Modificamos el elemento que está en la posición 1
lista [1]
```

Si queremos acceder a una lista y que nos devuelva el elemento que está en una determinada posición, y no una lista con  un único elemento, debemos emplear `[[]]`:

```{r}
lista [[2]] #Observa que en esta ocasión directamente aparece "Hola", sin estar precedido de [[1]]
```

También le podemos dar nombres a las posiciones de la lista usando la función `names()`; aunque en este caso tendremos que usar el operador `$` para acceder a cada campo mediante su nombre:
```{r}
names (lista) = c( "Numero", "Cadena", "Bool")
lista$Numero
lista$Cadena
lista$Bool

```

Podemos indicar los nombres de cada campo a la hora de crear la lista:

```{r}
juan = list("Nombre" = "Juan Martinez", "Peso" = 72, "Altura" = 176, "Edad" = 26 )
```

Una lista puede contener otras listas:

```{r}
juan = list("Nombre" = "Juan Martínez", "Peso" = 72, "Altura" = 176, "Edad" = 26 )
marta = list("Nombre" = "Marta Otero", "Peso" = 52, "Altura" = 166, "Edad" = 16 )
julia = list("Nombre" = "Julia Gil", "Peso" = 62, "Altura" = 178, "Edad" = 23 )
personas = list (juan, marta, julia) # Creamos una lista con las tres listas  anteriores
personas
personas[1]
personas[2]
personas[3]
```

Para eliminar un elemento de una lista podemos emplear índices negativos; por ejemplo, borramos a Marta:

```{r}
personas = personas[-2] #Todos los elementos de la lista personas "menos/excepto" el que está en la segunda posición
personas # Ahora la lista tiene sólo dos componentes
```

Si queremos modificar la edad de Julia podemos hacer:

```{r}
personas[[2]]$Edad=24 
```
En este caso es necesario usar el operador `[[]]`; si hubiéramos puesto `personas[2]` lo que nos del volvería es una lista de un único elemento, que no tienen ningún campo con nombre, el único elemento de esta lista sería la lista correspondiente con Julia:

```{r}
personas[2][[1]] #personas[2] devuelve una lista con un único elemento; [[1]] accede a dicho elemento
```


## 2.1 Ejercicios

Crea una lista de la compra que contenga los nombres de los productos a comprar y las unidades. Necesitamos comprar  10 manzanas, 2 zumos de naranja, 3 barras de pan y 1 bote de suavizante.

```{r}
producto1 = list("Nombre" = "Manzana", "Unidades" = 10)
producto2 = list("Nombre" = "Zumo de naranja", "Unidades" = 2)
producto3 = list("Nombre" = "Barra de pan", "Unidades" = 3)
producto4 = list("Nombre" = "Suavizante", "Unidades" = 1)
lista_compra = list (producto1, producto2, producto3, producto4)
lista_compra
```

Modifica la lista de la compra para que sólo compremos 2 barras de pan

```{r}
lista_compra[[3]]$Unidades = 2 
lista_compra
```

Elimina de la lista de la compra el suavizante
```{r}
lista_compra = lista_compra[-4]
lista_compra
```

# 3. Matrices

Se corresponden con el concepto algebraico de matriz. Se pueden crear con la función ´matrix()´

```{r}
mat = matrix(
  1:12, #Los datos serán los números enteros entre el 1 y el 12
  nrow = 3, #Este parámetro especifica el número de  filas
  ncol = 4, #Este parámetro especifica el número de columnas
  byrow = TRUE #Los números indicados en el primer argumento se irán rellenando por filas
  )

mat 
```

Veamos otro ejemplo:
```{r}
mat2 = matrix(
  1:12,
  nrow = 3, 
  ncol = 4,
  byrow = FALSE 
  )

mat2 
```

Se accede sus elementos mediante el operador ´[]´:

```{r}
mat[1,1]
mat[2,2]
mat[3,2]
mat[1,]#Al dejar en blanco la columna se mostrará toda la primera fila
mat[,1]#Al dejar en blanco la fila se mostrará toda la primera columna
mat[,4]#Mostramos la cuarta columna
```

## 3.1 Ejercicios

Crea una matriz con cinco filas y cuatro columnas que contenga los 20 primeros números enteros. Los números se deberán asignar por columnas; es decir, la primera columna de la matriz deberán ser los números 1, 2, 3, 4 y 5; la segunda columna deberán ser los números 6, 7, 8, 9 y 10; y así sucesivamente.
```{r}
matriz = matrix(
  1:20, 
  nrow = 5, 
  ncol = 4, 
  byrow = FALSE
  )

matriz
```

Muestra la tercera columna y la cuarta fila de la matriz.
```{r}
matriz[,3]
matriz[4,]
```

# 4. Factores

Los factores representan datos que sólo pueden tomar un conjunto finito y acotado de valores, como por ejemplo los palos de la baraja española, el género de una persona, o los días de la semana. Representemos los palos de cinco cartas de la baraja española; los palos de dichas cartas van a ser copas, copas, bastos, espadas y bastos, respectivamente:

```{r}
cartas = factor(c("Copas", "Copas", "Bastos", "Espadas", "Bastos"), #Estos son los palos de las 5 cartas
          levels = c("Copas", "Espadas", "Bastos","Oros")); #Estos son los 4 posibles valores de los palos
cartas
```

Podemos conocer los distintos "levels" de un factor empleando la función `levels ()`

```{r}
levels(cartas)
```

La forma de acceder a un elemento concreto del factor es igual que a un vector:

```{r}
cartas[1]
cartas[2]
cartas[3]
```

Un factor puede transformarse en una cadena de caracteres empleando la función `as.character()`:

```{r}

cartas_texto = as.character(cartas)
cartas_texto
```

A su vez, un conjunto de cadenas de caracteres (como las contenidas ahora en la variable `cartas_texto`) pueden transformarse en un factor mediante `as.factor()`:

```{r}
cartas_factor = as.factor(cartas)
cartas_factor
```

## 4.1 Ejercicios

Crea una variable tipo factor que represente el género de un conjunto de personas; en este conjunto habrá, en el siguiente orden, los siguientes géneros: mujer, hombre, hombre, mujer, mujer.

```{r}
generos = factor(c("Mujer", "Hombre", "Hombre", "Mujer", "Mujer"),
          levels = c("Hombre", "Mujer"));
generos
```