---
title: "Evaluación curso R"
author: "JAIME JORDÁN LÓPEZ"
output:
  html_document: default
  word_document: default
  pdf_document: default
---

## Entrega

* Recuerda completar tu **nombre en el apartado author**.
* Además del código, no olvides completar las respuestas a las preguntas indicadas en negrita.
* Si tienes dudas/dificultades, **puedes contactar con los profesores**.
* Deadline: **viernes 10 de junio, 23:59**.
* Puedes realizar la entrega en el mail: **constantino.garciama@ceu.es**.
* La entrega consistirá en este fichero rellenado y el fichero que se genera al hacer `Knit` 
(un fichero `Rmd` y un fichero `html`).

## Apuestas de adolescentes en UK
El conjunto de datos `teengamb.csv` contiene datos sobre las
tasas de juego entre los adolescentes en Gran Bretaña, su género y estatus
socioeconómico. Una pregunta que nos puede interesar es cómo se relacionan el
género y los ingresos con cuánto juega una persona (céntrate solo en las
variables `income`, `sex` y `gamble`)... Sigue los siguientes pasos para crear un 
ANCOVA...


### 1) Carga y visualiza los datos...
...para valorar si el modelo debe incluir interacciones. Escribe claramente tus conclusiones

```{r}
library(readr)
teengamb <- read_csv("teengamb.csv")
head(teengamb)
summary(teengamb)
 library(ggplot2)
 library(tidyverse) 

ggplot(teengamb, aes(x = income, y = gamble, col = sex)) +
  geom_point() + 
  geom_smooth(method="lm")
```

**Conclusiones sobre la necesidad de interacción**:

COMO NO SON PARALELAS LAS LÍNEAS, SÍ QUE HAY INTERACCIÓN
```

### 2) Crea el modelo...
... y obtén:

* los intervalos de confianza para los coeficientes y su significación.
* Obtén los tamaños de los efectos. 

```{r} 
# los intervalos de confianza para los coeficientes y su significación

#Tamaños del efecto:

library("effectsize")

teengamb_lm = lm(gamble ~ income + sex, teengamb)
summary(teengamb_lm)
teengamb_lm$coefficients
plot(teengamb_lm, which = c(1, 2), ask=FALSE)

effectsize(teengamb_lm)


```

### 3) Interpreta los coeficientes y escribe tus conclusiones.
**Conclusiones sobre las variables de interés**:

Observando los coeficioentes, podemos concluir que hay un efecto principal en los ingresos y género respecto a la tasa de juego, es decir, sí que hay diferencias estadísticamente significativas entre sexos a la hora de apostar. Además, también hay diferencias estadísticamente significativas entre los ingresos de cada persona a la hora de apostar. Los chicos apuestan más que las chicas, e idependientemente del género, cuanto más dinero tienen, más apuestan. 

Finalmente, fijándonos en el tamaño del efecto de income y sex, el tamaño del efecto en ambas es "large" (superior a .40 en Cohens' f).

### 4) Crea un gráfico con las predicciones de tu modelo...
...y compáralas con los datos reales.
```{r}
ggplot(teengamb, aes(x = income, y = gamble, col = sex)) +
  geom_point() + 
  geom_smooth(method="lm")

```

**¿Es bueno el ajuste?:**

Sí, es bueno el ajuste

### 5) Valora si las asunciones del modelo se cumplen

```{r}
library("performance")
plot(check_normality(teengamb_lm), "qq", detrend = TRUE)

```

**¿Es el modelo correcto?:**

Sí, es el modelo correcto
