---
title: "Evaluación curso R"
author: Marta Sala Climent 
output: html_document
---

## Entrega

* Recuerda completar tu **nombre en el apartado author**.
* Además del código, no olvides completar las respuestas a las preguntas indicadas en negrita.
* Si tienes dudas/dificultades, **puedes contactar con los profesores**.
* Deadline: **viernes 10 de junio, 23:59**.
* Puedes realizar la entrega en el mail: **constantino.garciama@ceu.es**.
* La entrega consistirá en este fichero rellenado y el fichero que se genera al hacer `Knit` 
(un fichero `Rmd` y un fichero `html`).

## Apuestas de adolescentes en UK
El conjunto de datos `teengamb.csv` contiene datos sobre las
tasas de juego entre los adolescentes en Gran Bretaña, su género y estatus
socioeconómico. Una pregunta que nos puede interesar es cómo se relacionan el
género y los ingresos con cuánto juega una persona (céntrate solo en las
variables `income`, `sex` y `gamble`)... Sigue los siguientes pasos para crear un 
ANCOVA...


### 1) Carga y visualiza los datos...
...para valorar si el modelo debe incluir interacciones. Escribe claramente tus conclusiones

```{r}
df <- read.csv("teengamb.csv")
summary(df)
```

```{r}
library(psych)
descriptives <- describe(df)
print(descriptives)
```

```{r}
regresion <- lm(gamble ~ income, data = df)
summary(regresion)
```


```{r}
library(ggplot2)
ggplot(df, aes(x = income, y = gamble)) + geom_point(aes(color = sex))
      theme_classic()
```


```{r}
modelo_simple <- lm(data = df,formula = status ~ sex)
modelo_simple
summary(modelo_simple)
```
_En el summary se observa que el p-value del estadístico F es muy pequeño, indicando que al menos uno de los predictores del modelo está significativamente relacionado con la variable respuesta. Residual standar error : En promedio, cualquier predicción del modelo se aleja 3.511 unidades del verdadero valor._

_R2: El predictor status empleado en el modelo es capaz de explicar el 23.13% de la variabilidad observada en el status._

_Los dos coeficientes de regresión (β0 y β1) estimados por el modelo son significativos y se pueden interpretar como:_

_Intercept(β0): El valor promedio del precio de la vivienda cuando el lstatus es 0 es de 35.263 unidades._
_Predictor segun sexo (Males): para los hombres hay una estimacion positiva respoecto al estatus de 16.737_


```{r}
modelo_2 <- lm(data = df,formula = income ~ sex)
modelo_2
summary(modelo_2)
```
_En promedio, cualquier predicción del modelo se aleja 0.8182 unidades del verdadero valor_
_El predictor income es capaz de explicar el 1.33% de la variablidad observada._
_Los dos coeficientes de regresión (β0 y β1) estimados por el modelo son significativos y se pueden interpretar como:_

_Intercept(β0): El valor promedio del precio de la vivienda cuando el income es 0 es de 4.13 unidades._
_Predictor segun sexo (Males): para los hombres hay una estimacion positiva respoecto al estatus de 0.82_

```{r}
modelo_3 <- lm(data = df,formula = verbal ~ sex)
modelo_3
summary(modelo_3)
```
_En promedio, cualquier predicción del modelo se aleja 0.42 unidades del verdadero valor_
_El predictor income es capaz de explicar el 1.14% de la variablidad observada._
_Los dos coeficientes de regresión (β0 y β1) estimados por el modelo son significativos y se pueden interpretar como:_

_Intercept(β0): El valor promedio del precio de la vivienda cuando el valor verbal es 0 es de 6.42 unidades._
_Predictor segun sexo (Males): para los hombres hay una estimacion positiva respoecto al estatus de 0.44_
```{r}
modelo_4 <- lm(data = df,formula = gamble ~ sex)
modelo_4
summary(modelo_4)
```
_En promedio, cualquier predicción del modelo se aleja 5.882 unidades del verdadero valor_
_El predictor income es capaz de explicar el 23.44% de la variablidad observada._
_Los dos coeficientes de regresión (β0 y β1) estimados por el modelo son significativos y se pueden interpretar como:_

_Intercept(β0): El valor promedio del precio de la vivienda cuando el valor verbal es 0 es de 4.597 unidades._
_Predictor segun sexo (Males): para los hombres hay una estimacion positiva respoecto al estatus de 28.28_


_De esto entendemos que las variables que más están implicadas segun sexo son la variable status y la variable gamble. Además, ambas variables tienen un p-valor estadisticamente significativo_



**Conclusiones sobre la necesidad de interacción**:

### 2) Crea el modelo...
... y obtén:

* los intervalos de confianza para los coeficientes y su significación.
* Obtén los tamaños de los efectos. 

```{r}
confint(modelo_simple, level = 0.95)
```

```{r}
confint(modelo_4, level = 0.95)
```
_Como era de esperar dado que el p-value de los predictores ha resultado significativo para un α=0.05, su intervalo de confianza del 95% no contiene el valor 0_ 
_con esto hemos obtenido los intervalos de confianza, ahora vamos a comprobar mediante el intervalo de predicción, ya que este nos devolvera un valor esperado_



### 4) Crea un gráfico con las predicciones de tu modelo...
...y compáralas con los datos reales. 

```{r}
mod1 <- lm(gamble ~ income, data=df)
future_y <- predict(object=mod1, interval="prediction", level=0.95)
nuevos_datos <- cbind(df, future_y)
```
```{r}
library(ggplot2)
ggplot(nuevos_datos, aes(x=income, y=gamble))+
    geom_point() +
    geom_line(aes(y=lwr), color="red", linetype="dashed") +
    geom_line(aes(y=upr), color="red", linetype="dashed") +
    geom_smooth(method=lm, formula=y~x, se=TRUE, level=0.95, col='blue', fill='pink2') +
    theme_light()
```



**¿Es bueno el ajuste?:**

### 5) Valora si las asunciones del modelo se cumplen

```{r}

```

**¿Es el modelo correcto?:**

_Creo que los valores no siguen una distribución lineal, se podría seguir un modelo polinomial_  
