---
title: "Evaluación curso R"
author: MIGUEL ANGEL BELTRAN VICIANO
output: html_document
editor_options: 
  markdown: 
    wrap: 72
---

## Entrega

-   Recuerda completar tu **nombre en el apartado author**.
-   Además del código, no olvides completar las respuestas a las
    preguntas indicadas en negrita.
-   Si tienes dudas/dificultades, **puedes contactar con los
    profesores**.
-   Deadline: **viernes 10 de junio, 23:59**.
-   Puedes realizar la entrega en el mail:
    [**constantino.garciama\@ceu.es**](mailto:constantino.garciama@ceu.es){.email}.
-   La entrega consistirá en este fichero rellenado y el fichero que se
    genera al hacer `Knit` (un fichero `Rmd` y un fichero `html`).

## Apuestas de adolescentes en UK

El conjunto de datos `teengamb.csv` contiene datos sobre las tasas de
juego entre los adolescentes en Gran Bretaña, su género y estatus
socioeconómico. Una pregunta que nos puede interesar es cómo se
relacionan el género y los ingresos con cuánto juega una persona
(céntrate solo en las variables `income`, `sex` y `gamble`)... Sigue los
siguientes pasos para crear un ANCOVA...

### 1) Carga y visualiza los datos...

...para valorar si el modelo debe incluir interacciones. Escribe
claramente tus conclusiones

```{r}
library("ggpubr")
library("effectsize")

datos<- read.csv("C:\\Users\\mabel\\OneDrive\\Escritorio\\curso r\\teengamb.csv")
Datos<-datos [c("income","sex","gamble")]
ggscatter(Datos, x="income", y="gamble", color="sex",add="reg.line")
```

Observamos diferentes pendientes en las rectas de hombre y mujeres,en
los hombres positiva ( mas ingresos, mas juego) y en mujeres negativa
(mas ingresos igual o menos juego). Por lo tanto, incorporar interacción
sería adecuado, pero debemos tener en cuenta que violamos una hipótesis
del modelo ANCOVA.

**Conclusiones sobre la necesidad de interacción**:

### 2) Crea el modelo...

... y obtén:

-   los intervalos de confianza para los coeficientes y su
    significación.
-   Obtén los tamaños de los efectos.

```{r}
modelo<-lm(gamble~sex+income, data=Datos)
summary (modelo)
confint(modelo)

modelo2<-lm(gamble~sex+income+sex:income, data=Datos)
summary(modelo2)
confint(modelo2)

Resultadosanova<-anova(modelo)
print(Resultadosanova)
eta_squared(Resultadosanova)
Resultadosanova2<-anova(modelo2)
print(Resultadosanova2)
eta_squared(Resultadosanova2)
```

### 3) Interpreta los coeficientes y escribe tus conclusiones.

**Conclusiones sobre las variables de interés**:

Los coeficientes del modelo sin interacción explican que ser hombre y
tener mayores ingresos incrementan de forma significativa la cantidad de
juego realizado por los adolescentes. Ser mujer por el contrario tendría
efecto negativo en la cantidad jugada. Todos los coeficientes son
significativos.La bondad de ajuste es de 43,82%.

En el caso del modelo con inteeacción, los coeficientes ser hombre y
mayores ingresos, no son significativos, siendo significativa la
interacción entre ambos. Sin embargo, observamos que el ajuste del
modelo, es superior (51,05% de R2).

En los dos modelos se observa que los dos factores (sexo, ingresos)
tienen una relación significativa con la cantidad que juegan los
adolescentes. Observamos que la interacción sex.income es menos
significativa, pero podría considerarse.

### 4) Crea un gráfico con las predicciones de tu modelo...

...y compáralas con los datos reales.

```{r}
predicciones<-predict(modelo)
ggplot(Datos, aes(x=income, y=predicciones,col=sex))+stat_summary()+stat_summary(geom="line", aes(group=sex))

predicciones2<-predict(modelo2)
ggplot(Datos, aes(x=income, y=predicciones2,col=sex))+stat_summary()+stat_summary(geom="line", aes(group=sex))

```

**¿Es bueno el ajuste?:**

Segun el modelo sin interaccion, tenemos dos rectas diferenciadas según
sexos, mas elevada en hombres mas elevada que en mujeres. Si comparamos
este gráfico con el diagrama de dispersión de los datos inical,
comprobaremos que: 1) Existe una gran variabilidad en los datos con
respecto a las rectas obtenidas. 2) En el modelo de mujeres la pendiente
es positiva (mas ingresos mas juego) y en la realidad, la pendiente
seria constante o negativa (a más ingresos igual o menor juego).

Si utilizamos el modelo con la interacción, el modelo se ajustaría más a
la realidad de los datos. Especialmente en la recta de mujeres. Sin
embargo, este modelo viola la asunción de que las pendientes de las
rectas son iguales (homogeneidad de pendientes) que no garantizarian la
fiabilidad del analisis ANCOVA.

### 5) Valora si las asunciones del modelo se cumplen

```{r}
par(mfcol=c(2,2))
plot (modelo)

```

**¿Es el modelo correcto?:**

Los residuos siguen una distribución normal. Los residuos presentan una
varianza homogenea (homocedasticidad).
